臺灣新竹地方法院民事裁定
111年度消債更字第16號
聲  請  人  
即債務人    鄧筑芸  



代  理  人  陸詩雅律師
上列當事人因消費者債務清理條例聲請更生事件，本院裁定如下
：
    主  文
債務人鄧筑芸自中華民國一一一年六月十四日上午十一時起開始
更生程序。
命司法事務官進行本件更生程序。
    理  由
一、按債務人不能清償債務或有不能清償之虞者，得依本條例所
    定更生或清算程序，清理其債務；債務人無擔保或無優先權
    之本金及利息債務總額未逾新臺幣（下同）1,200萬元者，
    於法院裁定開始清算程序或宣告破產前，得向法院聲請更生
    ；債務人對於金融機構負債務者，在聲請更生或清算前，應
    向最大債權金融機構請求協商債務清償方案，或向其住、居
    所地之法院或鄉、鎮、市、區調解委員會聲請債務清理之調
    解，消費者債務清理條例（下稱消債條例）第3條、第42條
    第1項、第151條第1項定有明文。此係採前置協商主義，是
    債務人於協商程序中，自應本於個人實際財產及收支狀況，
    依最大誠信原則，商討解決方案。如終究不能成立協商，於
    聲請更生或清算時，法院審酌上開條文所謂「不能清償或有
    不能清償之虞」，允宜綜衡債務人全部收支、信用及財產狀
    況，評估是否因負擔債務，而不能維持人性尊嚴之最基本生
    活條件，所陳報之各項支出，是否確屬必要性之支出，如曾
    有協商方案，其條件是否已無法兼顧個人生活之基本需求等
    情，為其判斷之準據。又法院開始更生程序之裁定，應載明
    其年、月、日、時，並即時發生效力。法院開始更生或清算
    程序後，得命司法事務官進行更生或清算程序，必要時得選
    任律師、會計師或其他適當之自然人或法人一人為監督人或
    管理人，同條例第45條第1項、第16條第1項亦有明文。
二、本件聲請意旨略以：
　　聲請人前有不能清償債務之情事，而積欠債務總額1,532,03
    1元，聲請人前於本院向債權人聲請債務前置調解，惟調解
    不成立，聲請人於111年3月8日具狀聲請更生程序。為此，
    爰依消債條例請求裁定准許更生等語。
三、經查：
㈠、聲請人為一般消費者，於提出本件更生程序之聲請前，曾於1
    10年4月間於本院向債權人聲請債務前置調解，惟調解不成
    立，此有調解不成立證明書附於本案卷內可佐（本院卷第42
    頁），堪認聲請人已依消債條例之規定聲請前置調解未能成
    立。是以，本件聲請人所為本件更生聲請可否准許，即應綜
    衡聲請人之全部收支、信用、財產及勞力（技術）、年齡等
    狀況，審究其現況是否有不能清償債務或有不能清償之虞之
    情事而定。
㈡、關於聲請人之財產收入及支出部分：聲請人名下有7筆有效個
    人保單，於郵局、台北富邦銀行、台新銀行、瑞興銀行、新
    光銀行、渣打銀行、台灣中小企業銀行、中國信託銀行均有
    帳戶，此有聲請人提出上開金融機構存摺明細影本、全國財
    產稅總歸戶財產查詢清單、106-109年度綜合所得稅各類所
    得資料清單、本院依職權調查聲請人之法務部－高額壽險資
    訊連結作業表及稅務電子閘門財產所得調件明細表等件附卷
    可憑（本院卷第56-59、64-66、276-334、354、360-366頁
    ），先予敘明。聲請人陳稱現於乾坤科技股份有限公司（下
    稱乾坤公司）擔任作業員，每月底薪27,750元、夜班津貼6,
    800元、認證津貼2,000元，每月收入約34,000多元，111年
    領取年終獎金46,875元，沒有領取社會補助等語（本院卷第
    242頁），並提出各類所得扣繳暨免扣繳憑單、110年4月至1
    11年2月薪資暨年終獎金明細、任職證明書、勞工保險被保
    險人投保資料表在卷為證（本院卷第384、386-430、432、4
    34頁）。惟依聲請人所提台北富邦銀行竹北分行存摺明細所
    示（本院卷第276-282頁），聲請人每月除有乾坤公司薪資
    轉帳收入外，尚有乾坤公司企網交易之收入，應加計於聲請
    人每月薪資收入較為妥適，另衡酌聲請人於110年9月有勞保
    投保薪調紀錄（本院卷第62、434頁），本院即暫以聲請人
    上開提出110年9月至111年2月之存摺明細及薪資暨年終獎金
    明細所核算，加計強制執行扣薪、均分後之年終獎金，聲請
    人平均每月收入約46,250元【計算式：（41,103元＋48,808
    元＋41,980元＋44,147元＋38,290元＋39,733元）÷6＋年終46,87
    5元÷12月】，則本院暫以前開核算聲請人每月收入46,250元
    ，作為計算聲請人目前償債能力之依據。又聲請人主張其每
    月生活必要支出2萬多元，包含小孩，有時候會到3萬多元，
    小孩的父親已過世，2名小孩現年17歲，現就讀高二等語（
    本院卷第242-243頁）。經查：就聲請人其個人必要支出部
    分，按債務人必要生活費用，以最近一年衛生福利部或直轄
    市政府所公告當地區每人每月最低生活費1.2倍定之，消債
    條例第64條之2第1項定有明文。是以聲請人其個人必要支出
    ，應以衛生福利部公告臺灣省111年每人每月最低生活費用
    之1.2倍即17,076元（111年每月生活所必需〈必要生活費用〉
    數額一覽表，本院卷第594頁），予以認定；就2名子女扶養
    費之部分，查聲請人之子女均為93年出生（本院卷第438頁
    ），現就讀高中二年級，名下無財產及所得，此有聲請人2
    名子女之全國財產稅總歸戶財產查詢清單、106-109年度綜
    合所得稅各類所得資料清單在卷可佐（本院卷第356-358、3
    68-382頁），確有不能維持生活之情形，是有受扶養之必要
    。而2名子女之父親已死亡，此有戶籍謄本在卷可憑（本院
    卷第438頁），其需一人扶養與前夫所生之2名子女，聲請人
    主張負擔2名子女扶養費各8,538元（本院卷第28頁），未逾
    上開臺灣省111年每人每月最低生活費用1.2倍，堪認合理。
    從而，本件聲請人每月生活必要支出即以其個人必要支出17
    ,076元、2名子女扶養費各8,538元，總計：34,152元，洵堪
    認定。
㈢、從而，以聲請人每月收入46,250元，扣除每月必要生活支出3
    4,152元後，賸餘12,098元可供清償，參以債權人陳報聲請
    人現積欠之債務總額約4,194,716元（不含聲請人前曾擔任
    吉泰電信工程有限公司之負責人，該公司法人積欠勞動部勞
    工保險局之保險費及滯納金債務，又該公司已於99年6月解
    散），此有債權人之陳報狀在卷可稽（本院卷第94、112、1
    16-117、118、218、244、262、266頁），縱比照金融機構
    最優惠之還款方案分180期、0利率核算，聲請人每月清償之
    金額約為23,304元（計算式：4,194,716元÷180＝23,304元）
    ，已高於上開每月所得餘額12,098元，聲請人顯有不能清償
    債務之情事存在，堪認聲請人客觀上經濟狀況已有不能清償
    債務之情形，而有藉助更生制度調整其與債權人間之權利義
    務關係以重建其經濟生活之必要。
四、綜上所述，聲請人係一般消費者，其已達不能清償債務之程
     度，其中無擔保或無優先權之債務未逾1,200萬元，且未經
    法院裁定開始清算程序或宣告破產；又查無消債條例第6條
    第3項、第8條或第46條各款所定駁回更生聲請之事由存在，
    則聲請人聲請更生，應屬有據。本件聲請人聲請更生既經准
    許，併依上開規定命司法事務官進行本件更生程序，爰裁定
    如主文。至聲請人於更生程序開始後，應提出足以為債權人
    會議可決或經法院認為公允之更生方案以供採擇，而司法事
    務官於進行本件更生程序、協助債務人提出更生方案時，亦
    應依債務人之薪資變化、社會常情及現實環境衡量債務人之
    償債能力，並酌留其生活上應變所需費用，進而協助債務人
    擬定允當之更生方案，始符消債條例重建債務人經濟生活之
    立法目的，附此敘明。
中　　華　　民　　國　　111 　年　　6 　　月　　14　　日
                  民事第二庭法　　　官　林麗玉
以上正本係照原本作成。
本件不得抗告。
中　　華　　民　　國　　111 　年　　6 　　月　　14　　日
                            書  記  官　郭春慧